【裁判字號】    99,易,1357
【裁判日期】    990716
【裁判案由】    賭博
【裁判全文】
臺灣臺北地方法院刑事判決              99年度易字第1357號
公  訴  人  臺灣臺北地方法院檢察署檢察官
被      告  甲○○
選任辯護人  朱子慶律師
            戊○○律師
被      告  丙○○
            乙○○
            丁○○
            癸○○
            辛○○
            己○○
            壬○○
            子○○
            庚○○
前列9人共同
選任辯護人  朱子慶律師
            戊○○律師
            蔡鈞傑律師
上列被告等因賭博案件，經檢察官聲請以簡易判決處刑（99年度
偵字第4761號），本院認不宜逕以簡易判決處刑（99年度簡字第
1345號），而改用通常程序審理，茲判決如下：
    主  文
甲○○共同意圖營利，聚眾賭博，處有期徒刑陸月，如易科罰金
以新臺幣壹仟元折算壹日。緩刑貳年，並向公庫支付新臺幣肆萬
元。附表所示之物均沒收。
丙○○、丁○○、癸○○、辛○○、己○○、子○○共同意圖營
利，聚眾賭博，各處有期徒刑肆月，如易科罰金，以新臺幣壹仟
元折算壹日。各緩刑貳年，並各向公庫支付新臺幣貳萬元。如附
表所示之物沒收。
乙○○、庚○○共同意圖營利，聚眾賭博，處有期徒刑月，如
易科罰金，以新臺幣壹仟元折算壹日。各緩刑貳年，並各向公庫
支付新臺幣壹萬元。附表所示之物均沒收。
壬○○共同意圖營利，聚眾賭博，處有期徒刑貳月，如易科罰金
以新臺幣壹仟元折算壹日。緩刑貳年，並向公庫支付新臺幣仟
元。附表所示之物均沒收。
    事  實
一、黃正璋（另案偵辦）、甲○○、丙○○、乙○○、丁○○、
    癸○○、辛○○、己○○、壬○○、子○○、庚○○，在後
    述之加入時間內，共同基於意圖營利反覆聚眾賭博及在公眾
    得出入之場所賭博之犯意聯絡，自民國98年5月間起，由黃
    正璋提供其所承租位在臺北市松山區○○○路○段200號10樓
    之2處所作為賭博場所，以未經設立登記之「鴻海期貨公司
    」名義，經營以臺灣期貨證券指數與客戶對賭之業務，並自
    98年8月間起，以月薪新臺幣（下同）3萬5,000元之代價僱
    用甲○○（約於98年8月中旬到職）擔任會計及現場負責人
    ，負責彙整並計算輸贏、發放薪水等業務，以月薪3萬元之
    代價，先後僱用丙○○（約於98年8月到職）、丁○○（約
    於98年10月初到職）、癸○○（約於98年9月底到職）、辛○○（約於98年9月底到職）、己○○（約於98年9月初到職
    ）、子○○（約於98年10底到職），及以月薪3萬元之代價
    先後僱用乙○○（於98年11月30日到職）、庚○○（約於12
    月底到職）、壬○○（於99年2月1日甫到職，尚未領薪）擔
    任接單人員，負責依黃正璋於星期一至五每日傳真至上開賭
    博場所內之客戶即賭客資料撥打電話，及接聽賭客之下單電
    話，記錄賭客購買之口數之價位，並交由甲○○彙整並計算
    輸贏，每日交易時間為自上午8時45分起至下午13時45分止
    ，賭法為以臺灣期貨證券指數大盤漲跌作為與黃正璋對賭之
    依據，並以「口」為計費單位，每一口下單收取手續費150
    元至300元，每漲跌1點輸贏200元，即賭客若下單買「多」
    ，而臺灣證券期貨指數大盤上漲，則賭客每上漲1點可贏200
    元，若下單買「空」，而臺灣證券期貨指數大盤下跌，則賭
    客每下跌1點可贏200元，反之則輸200元，其等提供黃正璋
    於中國信託商業銀股份有限公司萬華分行（下稱中國信託萬
    華分行）所開設之帳號000000000000號帳戶供賭客匯款，若
    賭客贏錢，則由黃正璋設於合作金庫銀行松興分行帳號0000
    000000000號、華南商業銀行世貿入行帳號000000000000號
    之帳戶匯款或轉帳至賭客之帳戶內。嗣於99年2月4日，為警
    持本院搜索票在上址搜索查獲，並扣得如附表所示之物。
二、案經臺北市政府警察局報請臺灣臺北地方法院檢察署檢察官
    偵查而聲請以簡易判決處刑，本院認不宜逕以簡易判決處刑
    ，而改用通常程序審理。
    理  由
一、按被告以外之人於審判外之言詞或書面陳述，除法律有規定
    者外，不得作為證據，刑事訴訟法第159條第1項固定有明文
    。惟被告以外之人於審判外之陳述，雖不符合同法第159條
    之1至第159條之4之規定，而經當事人於審判程序同意作為
    證據，法院審酌該言詞陳述或書面陳述作成時之情況，認為
    適當者，亦得為證據。又當事人、代理人或辯護人於法院調
    查證據時，知有第159條第1項不得為證據之情形，而未於言
    詞辯論終結前聲明異議者，視為有前項之同意。刑事訴訟法
    第159條之5定有明文。經查，本件檢察官所引用之供述證據
    （不包括各該被告自己之供述內容），雖均屬被告以外之人
    於審判外之陳述，且未經被告行使對質詰問題權，惟檢察官
    、被告甲○○、丙○○、乙○○、丁○○、癸○○、辛○○
    、己○○、壬○○、子○○、庚○○及其等辯護人於本院審
    理時，就該等證據均表示對其證據能力無意見，並均同意作
    為本件證據，且迄本件言詞辯論終結前均未聲明異議，本院
    審酌該等陳述作成時之狀況，均無顯不可信之情事，認均具
    證據能力，均得作為本件認定事實之證據。
二、上揭犯罪事實，業據被告甲○○、丙○○、乙○○、丁○○
    、癸○○、辛○○、己○○、壬○○、子○○、庚○○於警
    詢、偵訊及本院審理時均坦承不諱，核與證人即共同正犯黃
    正璋所供述情節相符，並有如附表所示物證扣案可資佐證，
    及現場照片6幀附卷可稽，足證上開被告10人之自白核與事
    實相符，堪予採信。是本件事證明確，被告10人之犯行均堪
    予認定，應予依法論科。
三、按刑法第268條之圖利供給賭博場所罪，本不以賭博場所為
    公眾得出入者為要件，而所謂「賭博場所」，只要有一定之
    場所供人賭博財物即可，非謂須有可供人前往之一定空間場
    地始足當之。以現今科技之精進，電話、傳真、網路均可為
    傳達賭博之訊息，例如營利意圖而提供網址供人賭博財物者
    ，亦屬提供賭博場所之一種（最高法院94年度臺非字第265
    號、94年度臺非字第108號判決意旨參照）。而同法第266條
    第1項前段之普通賭博罪限於「在公眾場所或公眾得出入之
    場所賭博財物」方能成立，不特定之公眾均得透過撥打電話
    至上開處所簽賭，而與被告甲○○等人對賭財物，應認其上
    開處所係屬公眾得出入之場所。是核被告甲○○等10人上開
    所為，均係犯刑法第266條第1項之賭博罪、同法第268條後
    段之意圖營利聚眾賭博罪（共同正犯黃正璋另犯同法第268
    條前段之意圖營利供給賭博場所罪及公司法第19條第2項、
    第1項之未經設立登記而以公司名義經營業務罪）。又被告
    甲○○等10人與黃正璋間就上揭賭博及意圖營利聚眾賭博犯
    行，於所加入之時間起，分別以自己犯罪之意思，互有犯意
    聯絡及行為分擔，應就其等參與期間內共同實施之犯罪行為
    負共犯之責。次按刑事法若干犯罪行為態樣，本質上原具有
    反覆、延續實行之特徵，立法時既予特別歸類，定為犯罪構
    成要件之行為要素，則行為人基於概括之犯意，在密切接近
    之一定時、地持續實行之複次行為，倘依社會通念，於客觀
    上認為符合一個反覆、延續性之行為觀念者，於刑法評價上
    ，即應僅成立一罪。學理上所稱「集合犯」之職業性、營業
    性或收集性等具有重複特質之犯罪均屬之，例如經營、從事
    業務、收集、販賣、製造、散布等行為概念者（參照最高法
    院95年臺上字第1079號判決、95年臺上字第3937號判決、95
    年臺上字第4686號判決）。被告甲○○等10人分別自其任職
    日起，至99年2月4日為警查獲時止，提供不特定人士自電話
    下注簽賭之行為，顯具有反覆性，揆諸前揭判決意旨，其於
    刑法評價上，應認係集合多數犯罪行為而成立之獨立犯罪型
    態之「集合犯」，僅成立一罪。再被告甲○○一行為同時觸
    犯上開賭博、意圖營利聚眾賭博二罪，各為想像競合犯，均
    依刑法第55條規定，應從一較重情節之意圖營利聚眾賭博罪
    處斷。
四、爰審酌我國就期貨交易設有合法機制及管道，提供對於有意
    投資期貨交易人士，在公開及透明之場合，經由市場機制運
    作，為合法投資行為，而被告甲○○等10人竟以自行約定之
    方法，相互賭博金錢。又地下期貨賭博與六合彩賭博不同之
    處，在於六合彩賭博每星期僅有固定日期，固定次數，供賭
    客下注；而地下期貨賭博每營業日均得提供賭博機會，每營
    業日隨時經由點數變動，亦得隨時下注簽賭，所提供之賭博
    機會密集、賭金不確定、賭客刺激感高，相對地，賭客在一
    來一往間，便能取得高額賭金或損失大量金錢，每日數萬元
    至數十萬元不等，非一般人所得負擔，造成社會嚴重影響。
    經營簽賭站業者，也在賭客往來下注中，取得高額手續費，
    並賺取大筆賭金收入，並斟酌被告甲○○、丙○○、丁○○
    、癸○○、辛○○、己○○、壬○○、子○○、庚○○等10
    人，分別受僱於黃正璋，依附於黃正璋從事犯罪，被告甲○○擔任現場負責人、會計及彙整並計算輸贏之工作，其犯罪
    情節雖輕於實際上經營簽賭站之黃正璋，惟較下列被告丙○○等9人僅擔任接單工作之犯罪情節為重，且其所領薪資較
    高，迄為警查獲時，已任職近8月，而被告丙○○、丁○○
    、癸○○、辛○○、己○○、壬○○、子○○、庚○○等9
    人，擔任接單之工作，其等犯罪情節低於實際經營簽賭站之
    黃正璋及擔任現場負責人兼會計之被告甲○○，其中被告丙○○、丁○○、癸○○、辛○○、己○○、子○○任職均已
    逾5月，並各領取月薪3萬元，被告乙○○、庚○○到職2月
    餘，並各領取月薪2萬元，及被告壬○○僅到職數日，尚未
    領取分文薪資，其等之動機無非係為謀生計而誤觸法網，且
    僅係依循依循僱主指示工作，可非難性自較主謀及實際獲利
    者黃正璋為輕，其等事後復已坦承犯行，以足見其等之悔意
    ，且惡性非重暨其等生活狀況等一切情狀，各量處如主文所
    示之刑，並各諭知易科罰金之折算標準。末查，本件被告甲○○、丙○○、丁○○、癸○○、己○○、壬○○、子○○
    、庚○○等9人，均未曾受有期徒刑以上刑之宣告，被告辛○○雖曾因故意犯罪受有期徒刑以上刑之宣告，惟於刑之執
    行完畢後5年內未曾因故意犯罪受有期徒刑以上刑之宣告，
    此有臺灣高等法院被告全國前案紀錄表可參，其等係因謀職
    時欠缺周詳考慮，且僅受僱主指示工作，尚非主謀者，事後
    並已坦承犯行，深具悔意，一時失慮致罹罪章，經此教訓，
    應知所警惕而無再犯之虞，本院因認前開對該等被告所宣告
    之刑，均以暫不執行為適當，爰併宣告緩刑2年，以啟自新
    ，然為促使被告日後得以知曉尊重法治之觀念，本院乃認前
    開緩刑宣告外，另有賦予一定負擔之必要，遂併予按被告等
    人於偵查及本院審理所自承之生活狀況暨提出之資料，分別
    諭知應向公庫支付一定之金額，以期符本件緩刑目的。
五、扣案如附表所示之物，係供被告甲○○等10人與黃正璋共同
    經營賭博以利聚眾賭博犯罪所用或所得或所生之物，屬被告
    黃正璋所有，業據被告甲○○等10人供明在卷，按諸共同正
    犯責任共同之原則，爰依刑法第38條第1項第2款規定，分別
    於各被告之主文項下併予宣告沒收。
據上論斷，依刑事訴訟法第452條、第284條之1、第299條第1項
前段，刑法第28條、第266條第1項前段、第268條、第55條、第
41條第1項前段、第38條第1項第2款、第74條第1項第1款、第2款
、第2項第4款，刑法施行法第1條之1，判決如主文。
本案經檢察官蔡甄漪到庭執行職務。
中    華    民    國    99    年    7     月    16    日
                        刑事第十二庭  法  官  陳慧萍
以上正本證明與原本無異。
如不服本判決應於收受送達後10日內向本院提出上訴書狀，並應
敘述具體理由；其未敘述上訴理由者，應於上訴期間屆滿後20日
內向本院補提理由書（均須按他造當事人之人數附繕本）「切勿
逕送上級法院」。
                                      書記官  黃慧怡
中    華    民    國    99    年    7     月    16    日
附錄本案論罪科刑法條：
中華民國刑法第266條
（普通賭博罪與沒收物）
在公共場所或公眾得出入之場所賭博財物者，處 1 千元以下罰
金。但以供人暫時娛樂之物為賭者，不在此限。
當場賭博之器具與在賭檯或兌換籌碼處之財物，不問屬於犯人與
否，沒收之。
中華民國刑法第268條
（圖利供給賭場或聚眾賭博罪）
意圖營利，供給賭博場所或聚眾賭博者，處 3 年以下有期徒刑
，得併科 3 千元以下罰金。
附表：
┌──┬──────────────┬─────┐
│編號│      扣  案  物  品        │  數  量  │
├──┼──────────────┼─────┤
│ 1  │電腦螢幕                    │ 8台      │
├──┼──────────────┼─────┤
│ 2  │監視器螢幕                  │ 1台      │
├──┼──────────────┼─────┤
│ 3  │監視器主機                  │ 1台      │
├──┼──────────────┼─────┤
│ 4  │監視器鏡頭                  │ 3個      │
├──┼──────────────┼─────┤
│ 5  │電話機                      │26台      │
├──┼──────────────┼─────┤
│ 6  │鍵盤                        │ 4個      │
├──┼──────────────┼─────┤
│ 7  │錄音機                      │25台      │
├──┼──────────────┼─────┤
│ 8  │錄音帶                      │70捲      │
├──┼──────────────┼─────┤
│ 9  │計算機                      │ 9台      │
├──┼──────────────┼─────┤
│ 10 │客戶資料簿                  │ 7本      │
├──┼──────────────┼─────┤
│ 11 │匯款單                      │ 1批      │
├──┼──────────────┼─────┤
│ 12 │帳冊                        │ 1本      │
├──┼──────────────┼─────┤
│ 13 │現金新臺幣25萬6,935元       │          │
├──┼──────────────┼─────┤
│ 14 │手機                        │ 1支      │
├──┼──────────────┼─────┤
│ 15 │隨身碟                      │ 1個      │
├──┼──────────────┼─────┤
│ 16 │黃正璋印章                  │ 1枚      │
├──┼──────────────┼─────┤
│ 17 │中國信託萬華分行帳號00000000│ 1本      │
│    │7540號黃正璋帳戶存摺        │          │
├──┼──────────────┼─────┤
│ 18 │華南商業銀行世貿分行帳號1562│ 1本      │
│    │00000000號黃正璋帳戶存摺    │          │
├──┼──────────────┼─────┤
│ 19 │合作金庫銀行松興分行帳號0888│ 1本      │
│    │000000000號黃正璋帳戶存摺   │          │
├──┼──────────────┼─────┤
│ 20 │金融卡（起訴書誤為信用卡）  │ 4張      │
└──┴──────────────┴─────┘

司法院資訊處製作；財團法人民間司法改革基金會備份。
